臺灣桃園地方法院民事簡易判決
111年度壢簡字第361號
原      告  鍾家宏  
訴訟代理人  陳彥潔律師
被      告  李○晉  

兼
法定代理人  李○鈺  

上列當事人間請求損害賠償事件，本院於民國111年11月2日言詞
辯論終結，判決如下：
    主  文
被告李○晉應給付原告新臺幣13萬元，及自民國111年6月22日起
至清償日止，按年息百分之5計算之利息。
被告李○晉、李○鈺應連帶給付原告新臺幣2萬0765元，及自民國1
11年6月22日起至清償日止，按年息百分之5計算之利息。
原告其餘之訴駁回。
訴訟費用新臺幣2540元（除減縮部分外），由被告李○晉、李○鈺
連帶負擔新臺幣1611元，餘由原告負擔。
本判決第1項、第2項得假執行。
原告其餘假執行之聲請駁回。
    事實及理由
壹、程序事項
一、按任何人不得於媒體、資訊或以其他公示方式揭示有關少年
    保護事件或少年刑事案件之記事或照片，使閱者由該項資料
    足以知悉其人為該保護事件受調查、審理之少年或該刑事案
    件之被告，少年事件處理法第83條第1項定有明文。次按宣
    傳品、出版品、廣播、電視、網際網路或其他媒體對下列兒
    童及少年不得報導或記載其姓名或其他足以識別身分之資訊
    ：四、為刑事案件、少年保護事件之當事人或被害人。又行
    政機關及司法機關所製作必須公開之文書，除前項第3款或
    其他法律特別規定之情形外，亦不得揭露足以識別前項兒童
    及少年身分之資訊，兒童及少年福利與權益保障法第69條第
    1第4款、第2項亦分別定有明文。本件被告李○晉於案發當時
    為未滿18歲之少年，涉及少年保護事件，本院自不得揭露其
    真實姓名及住所等足以識別其身分之資訊，爰將李○晉及其
    法定代理人李○鈺之真實姓名年籍資料隱匿（真實姓名年籍
    資料詳卷）。
二、按簡易訴訟之訴狀送達後，原告不得將原訴變更或追加他訴
    ，但擴張或減縮應受判決事項之聲明者，不在此限，民事訴
    訟法第255條第1項但書第3款、第436條第2項分別定有明文
    。本件原告甲○○起訴聲明第2項原為：「被告李○晉、李○鈺
    、張○欣應連帶給付原告新臺幣（下同）15萬元，及自起訴
    狀繕本送達翌日起至清償日止，按年息百分之5計算之利息
    」（見本院卷第3頁）；原告先於民國111年6月6日具狀撤回
    對張○欣之起訴（見本院卷第23頁）；嗣於111年8月17日言
    詞辯論期日，當庭就起訴聲明第2項之請求變更為：「被告
    李○晉、李○鈺應連帶給付原告新臺幣10萬7650元，及自起訴
    狀繕本送達翌日起至清償日止，按年息百分之5計算之利息
    。」（見本院卷第35頁反面）。核其所為，屬於減縮應受判
    決事項之聲明，與上開規定相符，應予准許。
三、被告李○晉、李○鈺（以下逕稱其姓名）經合法通知，未於言
    詞辯論期日到場，核無民事訴訟法第386條所列各款情形，
    爰依原告之聲請，由其一造辯論而為判決。
貳、實體部分
一、原告主張：
　㈠李○晉於109年12月9日透過原告之子即訴外人鍾彥綸向原告借
    款13萬元，原告於當日分6次自渣打銀行帳戶中提領2萬元，
    共12萬元，再加上現金1萬元，由鍾彥綸交付總計13萬元之
    現金給李○晉，事後李○晉拒不還款等語。爰依民法第179條
    、第478條之規定，提起本件訴訟。
　㈡李○晉另於110年5月6日15時50分許，在桃園市○○區○○○路00巷
    0號，持棍棒破壞原告所有車牌號碼0000-00號自用小貨車（
    下稱本件車輛），使本件車輛之擋風玻璃、左側車窗玻璃因
    而受損，為此支付7650元之修繕費用。李○晉於行為時未成
    年，故其法定代理人李○鈺應與李○晉負連帶賠償責任。爰依
    民法第196條、第187條第1項規定，提起本件訴訟。
　㈢李○晉又於110年5月14日14時54分許，於電話中以「我殺你啦
    」、「你總有一天會死」等語恐嚇原告，使原告受有精神上
    痛苦，為此請求精神慰撫金10萬元。李○晉於行為時未成年
    ，故其法定代理人李○鈺應與李○晉負連帶賠償責任。爰依民
    法第184條第1項前段、第195條第1項前段、第187條第1項，
    提起本件訴訟。
　㈣並聲明：⑴李○晉應給付原告新臺幣13萬元，及自起訴狀繕本
    送達被告之翌日起至清償日止，按年息百分之5計算之利息
    。⑵李○晉、李○鈺應連帶給付原告10萬7650元，及自起訴狀
    繕本送達被告之翌日起至清償日止，按年息百分之5計算之
    利息。⑶願供擔保請准宣告假執行。 　
二、被告李○晉、李○鈺未於言詞辯論期日到場，亦未提出準備書
    狀作任何聲明或陳述。
三、本院得心證之理由
  ㈠原告主張㈠部分
　⒈原告主張李○晉於109年12月9日借款13萬元部分，業據其提出
    渣打銀行存摺封面、交易明細及與被告追討款項之對話紀錄
    截圖在卷可佐（見本院卷第第7頁正反面、第38頁至第39頁
    ）。又被告二人經相當時期受合法通知，均未於言詞辯論期
    日到場，且亦未提出準備書狀爭執，依民事訴訟法第280條
    第3項前段準用第1項前段規定，視同自認，本院審酌上開事
    證，堪信原告主張事實為真。
　⒉按限制行為能力人為意思表示及受意思表示，應得法定代理
    人之允許。限制行為能力人未得法定代理人之允許，所訂立
    之契約，須經法定代理人之承認，始生效力。民法第77條前
    段、第79條分別定有明文。
　⒊李○晉為92年9月生之人，此有其戶籍查詢資料於卷可參（見
    本院個資卷），李○晉與原告借款即109年12月9日時，為滿7
    歲以上未滿20歲之未成年人，僅有限制行為能力，為限制行
    為能力人，其所為消費借貸契約之意思表示，須得法定代理
    人之事前允許或事後承認，始生效力。又卷內並無任何證據
    可證本件之消費借貸契約，有經其法定代理人事前同意或事
    後承認，該契約既未經其法定代理人之允許或承認，揆諸前
    開法律規定，系爭契約應為無效，原告應無由本於消費借貸
    之契約關係，向李○晉為請求。
　⒋次按無法律上之原因而受利益，致他人受損害者，應返還其
    利益，民法第179條本文亦有明文。查李○晉與原告間之消費
    借貸契約既屬無效，李○晉則無保有原告所交付之13萬元款
    項之法律上原因，是原告依民法第179條規定請求李○晉返還
    13萬元款項，應有理由。
  ㈡原告主張㈡、㈢部分
　⒈原告主張李○晉毀損本件車輛玻璃及以電話恐嚇原告之事實，
    其除提出車輛修繕之估價單於卷可參外，另經本院職權調取
    本院110年度少調字第1153號案件卷宗，李○晉亦於110年10
    月28日法官訊問時皆自認於卷（見本院110年度少調字第115
    3號卷第81頁至第83頁），本院審酌上開事證，堪信原告主
    張事實為真。
　⒉按因故意或過失，不法侵害他人之權利者，負損害賠償責任
    ；不法侵害他人之身體、健康、名譽、自由、信用、隱私、
    貞操，或不法侵害其他人格法益而情節重大者，被害人雖非
    財產上之損害，亦得請求賠償相當之金額；民法第184條第1
    項前段、第195條第1項前段分別定有明文。查李○晉有為毀
    損本件車輛玻璃事實及以電話恐嚇原告侵權之行為，經本院
    認定如上，自應上開規定，負損害賠償之責。
　⒊損害賠償額度之計算
　⑴車輛毀損部分
　　按不法毀損他人之物者，被害人得請求賠償其物因毀損所減
    少之價額，民法第196條定有明文。依前揭規定請求賠償物
    被毀損所減少之價額，得以修復費用為估定之標準，但以必
    要者為限，而修理材料以新品換舊品，應予折舊（最高法院
    77年度第9次民事庭會議決議參照）。查本件車輛修繕費共
    計7650元，此經原告估價單為證(見本院卷第40頁)，依估價
    單所示均為零件，原告既係以新零件替代舊零件，自應就零
    件費用計算並扣除折舊，始屬公平；依行政院所頒固定資產
    耐用年數表及固定資產折舊率之規定，本件車輛為非運輸業
    用貨車之耐用年數為5年，依定率遞減法每年折舊1000分之3
    69，另依營利事業所得稅查核準則第95條第6項規定「固定
    資產提列折舊採用定率遞減法者，以1年為計算單位，其使
    用期間未滿1年者，按實際使用之月數相當於全年之比例計
    算之，不滿1月者，以1月計」，本件車輛自出廠日93年4月
    ，迄本件行為發生時即110年5月6日，已使用逾5年，則零件
    扣除折舊後之修復費用估定為765元【計算式：7650×0.1＝76
    5】。逾此範圍之請求，則屬無據，不應准許。
　⑵精神慰撫金部分
　  按不法侵害他人之身體、健康、名譽、自由、信用、隱私、
    貞操，或不法侵害其他人格法益而情節重大者，被害人雖非
    財產上之損害，亦得請求賠償相當之金額，民法第195條第1
    項前段定有明文；再按精神慰撫金之多寡，應斟酌雙方之身
    分、地位、資力與加害程度，及其他各種情形核定相當之數
    額，該金額是否相當，自應依實際加害情形與被害人所受之
    痛苦及雙方之身分、地位、經濟狀況等關係決定之（最高法
    院51年度台上字第223號判決意旨參照）。查原告因李○晉之
    恐嚇行為，精神上受有相當之痛苦，自得請求賠償精神慰撫
    金，本院就原告、被告之學經歷、財產狀況，調取戶籍資料
    查詢結果表、兩造稅務電子閘門財產所得調件明細表於卷可
    參（見本院個資卷），經參酌兩造之身分、地位、經濟狀況
    、原告所受損害之程度等一切情狀，認原告請求精神慰撫金
    應以2萬元為適當。逾此範圍，則無理由，應予駁回。
　⑶綜上，此部分原告所能請求之金額應為2萬0765元【計算式：
    765＋20000＝20765】。
　⒋無行為能力人或限制行為能力人，不法侵害他人之權利者，
    以行為時有識別能力為限，與其法定代理人連帶負損害賠償
    責任。行為時無識別能力者，由其法定代理人負損害賠償責
    任。前項情形，法定代理人如其監督並未疏懈，或縱加以相
    當之監督，而仍不免發生損害者，不負賠償責任。民法第18
    7條第1、2項定有明文。李○晉對原告為上述侵權行為時，為
    限制行為能力之未成年人，而李○鈺為其之法定代理人，且
    對於監督並未疏懈，或縱加以相當之監督而仍不免發生損害
    等有利於己之事實，並未提出證據證明，自無從解免法定代
    理人之損害賠償責任。因此，原告請求李○鈺與李○晉就此部
    分負連帶賠償責任，應有理由。
　⒌末按給付無確定期限者，債務人於債權人得請求給付時，經
    其催告而未為給付，自受催告時起，負遲延責任；其經債權
    人起訴而送達訴狀，或依督促程序送達支付命令，或為其他
    相類之行為者，與催告有同一之效力；遲延之債務，以支付
    金錢為標的者，債權人得請求依法定利率計算之遲延利息，
    但約定利率較高者，仍從其約定利率；應付利息之債務，其
    利率未經約定，亦無法律可據者，週年利率為5％，民法第22
    9條第2項、第233條第1項及第203條分別定有明文。本件原
    告對被告之請求，係以支付金錢為標的，無確定期限，又未
    約定利息，則被告應自受催告時起，負遲延責任，是原告就
    上開得請求之金額，並請求自起訴狀繕本送達被告之翌日即
    111年6月22日起至清償日止（本件起訴狀送達被告前，原告
    即另提出變更被告暨訴之聲明狀為送達，是應以變更被告暨
    訴之聲明狀繕本送達為準，見本院卷第32頁），按年息百分
    之5計算之利息，核無不合，亦應准許。
四、從而，原告依民法第179條之規定，請求李○晉給付如主文第
    1項，及依民法第196條、第184條第1項前段、第195條第1項
    前段及第187條第1項之規定，請求李○晉、李○鈺連帶給付如
    主文第2項所示，為有理由，應予准許。逾此部分，則無理
    由，應予駁回。
五、本件係就民事訴訟法第427條第1項訴訟適用簡易程序所為被
    告部分敗訴之判決，依同法第389條第1項第3款規定，應依
    職權宣告假執行。又法院應依職權宣告假執行者，本毋庸原
    告為聲請，若原告仍聲請願供擔保宣告假執行者，該聲請僅
    具督促法院職權發動之效力，爰不另為供擔保之諭知。至原
    告就敗訴部分所為之聲請，因訴之駁回而失所依據，不予准
    許。
六、訴訟費用負擔之依據：民事訴訟法第79條、第85條第1項前
    段。並職權確定訴訟費用額為如主文第4項所示。至原告減
    縮部分之訴訟費用，因係原告減縮訴之聲明而生，自應由其
    自行負擔。　
中　　華　　民　　國　　111 　年　　12　　月　　6 　　日
                  中壢簡易庭      法  官  林莆晉
以上為正本係照原本作成。
如不服本判決，應於送達後二十日內，向本院提出上訴狀並表明
上訴理由，如於本判決宣示後送達前提起上訴者，應於判決送達
後二十日內補提上訴理由書（須附繕本）。
如委任律師提起上訴者，應一併繳納上訴審裁判費。
中　　華　　民　　國　　111 　年　　12　　月　　6 　　日
                                  書記官  陳香菱